最高法院民事裁定　　　　　　　　　　　　　　　九十三年度台上字第一五二一號
　　上　訴　人　友聯產物保險股份有限公司
　　法定代理人　王 事 展
　　訴訟代理人　劉 北 元律師
　　被 上訴 人　台灣歐利克股份有限公司
　　法定代理人　長島清文
　　訴訟代理人　林 鴻 鵬律師
右當事人間請求損害賠償事件，上訴人對於中華民國九十二年一月二十九日台灣高等
法院第二審判決（九十一年度保險上字第四一號），提起上訴，本院裁定如下：
    主  文
上訴駁回。
第三審訴訟費用由上訴人負擔。
    理  由
按對於第二審判決上訴，非以其違背法令為理由，不得為之。又提起上訴，上訴狀內
應記載上訴理由，表明原判決所違背之法令及其具體內容，暨依訴訟資料合於該違背
法令之具體事實。修正前民事訴訟法第四百六十七條、第四百七十條第二項定有明文
。而依同法第四百六十八條規定，判決不適用法規或適用不當者，為違背法令；依同
法第四百六十九條規定，判決有該條所列各款情形之一者，為當然違背法令。是當事
人提起上訴，如依民事訴訟法第四百六十八條規定，以第二審判決有不適用法規或適
用法規不當為理由時，其上訴狀或理由書應表明該判決所違背之法令條項，或有關判
例、解釋字號，或成文法以外之習慣或法理等及其具體內容，暨係依何訴訟資料合於
該違背法令之具體事實；如以民事訴訟法第四百六十九條所列各款情形為理由時，其
上訴狀或理由書應表明該判決有合於各該條款規定情形之具體內容，及係依何訴訟資
料合於該違背法令之具體事實。上訴狀或理由書如未依此項方法表明，或其表明者顯
與上開法條規定不合時，即難認為已合法表明上訴理由，其上訴自非合法。本件上訴
人對於第二審判決提起上訴，雖以該判決違背法令為由，惟核其上訴理由狀所載內容
，係就原審依職權取捨證據、解釋契約，認定事實所論斷：訴外人合力強食品工業股
份有限公司（下稱合力強公司）於民國八十九年六月十三日以附條件買賣方式向被上
訴人購買自用小客車乙部，並辦理動產擔保交易附條件買賣設定登記（下稱動產擔保
交易登記），合力強公司並向上訴人投保汽車全險，指定被上訴人為受益人。嗣合力
強公司通知被上訴人其汽車失竊，並向上訴人申請理賠，因上訴人要求辦理保險理賠
應先註銷動產擔保交易登記，以便日後尋獲汽車時，上訴人得直接取得汽車所有權，
被上訴人乃於上訴人在九十年十月三十一日出具同意書，同意賠付被上訴人新台幣二
百十萬八千二百九十五元後，於同年十一月二日塗銷該動產擔保交易登記。雖合力強
公司嗣於同年十一月十六日向警方註銷失竊報案，並於同年月二十一日將該車出賣他
人，惟保險事故已發生，上訴人又出具同意書同意理賠，自不得事後再以合力強公司
未備齊理賠所需文件為由，拒絕給付被上訴人保險金等情，指摘其為不當，而非表明
該判決所違背之法令及其具體內容，難認其已合法表明上訴理由。又系爭保險契約「
汽車竊盜損害保險條款」第八條固約定被保險人申請理賠，應將投保車輛之一切權益
及該條所定之文件移轉上訴人後，上訴人於十五日內賠付；惟上訴人為使被上訴人註
銷動產擔保交易登記，既出具同意書，承諾賠付被上訴人保險金，則於該同意書失其
效力前，上訴人即有依該同意書履行之義務，原審指上訴人不得援引上開保險契約條
款，抗辯其給付保險金之履行期未屆至，自不違背法令。且上訴人為使被上訴人註銷
動產擔保交易登記而出具同意書，被上訴人事後亦註銷該項登記，自得請求上訴人依
同意書履行；此與被保險人合力強公司有無違背保險契約，上訴人得對該公司主張何
項權利無關，自不涉及民法第二百七十條、保險法第四十九條第二項之適用，顯無訴
訟資料可認原判決違背上開規定。依首揭說明，應認上訴為不合法。
據上論結，本件上訴為不合法。依民事訴訟法第四百八十一條、第四百四十四條第一
項、第九十五條、第七十八條，裁定如主文。
中　　　華　　　民　　　國　　九十三　　年　　　七　　　月　　二十三　　日
                              最高法院民事第七庭
                                  審判長法官  吳　啟　賓
                                        法官  高　孟　焄
                                        法官  朱　建　男
                                        法官  楊　鼎　章
                                        法官  陳　碧　玉
      右正本證明與原本無異
                                              書  記  官
中　　　華　　　民　　　國　　九十三　　年　　　八　　　月　　　六　　　日
                                                                        Ｖ
